【裁判字號】    98,訴,1153
【裁判日期】    981231
【裁判案由】    殺人未遂
【裁判全文】
臺灣桃園地方法院刑事判決              98年度訴字第1153號
公  訴  人  臺灣桃園地方法院檢察署檢察官
被      告  甲○○
指定辯護人  本院公設辯護人陳瑞明
上列被告因殺人未遂案件，經檢察官提起公訴（98年度偵字第11
913 號），本院判決如下︰
    主  文
甲○○殺人未遂，累犯，處有期徒刑伍年肆月。扣案之鐵棍壹支
、水果刀刀刃壹支，均沒收。
    事  實
一、甲○○前因施用第二級毒品案件，經本院於民國93年5 月20
    日以93年度壢簡字第304 號判決判處有期徒刑6 月確定；復
    因持有第一級毒品案件，經本院於93年11月15日以93年度壢
    簡字第1184號判決判處有期徒刑6 月確定；又因施用第一級
    、第二級毒品案件，經本院於94年3 月25日以94年度訴字第
    242 號判決各判處有期徒刑7 月、3 月，應執行有期徒刑 8
    月確定；繼因竊盜案件，經臺灣高等法院於94年4 月4 日以
    94年度上易字第128 號判決判處有期徒刑8 月確定，上開三
    罪刑嗣經臺灣高等法院以94年度聲字第1228號裁定定應執行
    有期徒刑1 年10月確定，並與前開施用第二級毒品罪經判處
    之有期徒刑6 月接續執行，於93年10月1 日入監執行，於95
    年9 月29日縮短刑期假釋出監並付保護管束，嗣於95年12月
    6 日假釋期滿，未經撤銷假釋，其未執行之刑，以已執行論
    而執行完畢。詎猶不知悔悟，緣其係桃園縣八德市陸光四村
    陸光社區之住戶，丁○○則係先鋒保全公司派駐該社區之保
    全隊隊長，甲○○因前於98年5 月23日上午11時許在該社區
    籃球場內酒醉鬧事遭警逮捕，遂懷疑是丁○○報警所為，認
    丁○○未作好社區門禁管制而心生不滿，竟於同日下午4 時
    55分許，持其所有棍頂繫有水果刀之鐵棍，至桃園縣八德市
    ○○街41號陸光社區之保全辦公室找丁○○理論，隨以該繫
    有水果刀之鐵棍指向丁○○，恫稱「你手機不給我，我就殺
    死你，反正我有前科準備要逃命了」、「如不交出手機，我
    要在30秒內讓你掛掉」等語，要求丁○○交出手機供查看有
    無報警紀錄，而甲○○可預見水果刀之刀鋒銳利，若以該把
    棍頂繫有水果刀之鐵棍，重擊人之頭部將可能戕害他人生命
    ，竟因丁○○否認有報警之舉拒不交出手機供其查看，因而
    怒火中燒，頓萌生若因此殺人亦不違背其本意之不確定故意
    ，迅持上開鐵棍由上往下朝丁○○頭部猛砍數刀，經丁○○
    以雙手抱頭阻擋，惟因甲○○砍擊力道過大，致丁○○左前
    臂遭割傷、右手大拇指遭砍斷，上開水果刀之刀刃亦斷裂與
    刀柄分離，詎甲○○仍不罷休，繼持僅剩繫有刀柄之鐵棍追
    打丁○○，持續朝丁○○頭部猛力揮砍，俟丁○○不敵攻擊
    流血倒地後，甲○○仍朝丁○○之頭部、上半身攻擊不止，
    適有該社區保全員丙○○、乙○○聽聞丁○○以對講機呼救
    前來阻擋，並報警處理，甲○○始無法繼續行兇，而未生死
    亡之結果，經將丁○○送醫急救，仍受有頭部外傷、右大拇
    指骨折、左前臂裂傷2 公分之傷害，並為警在現場扣得鐵棍
    1 支、水果刀之刀刃1 支，而查獲上情。
二、案經桃園縣政府警察局八德分局報告臺灣桃園地方法院檢察
    署檢察官偵查後起訴。
    理  由
壹、證據能力部分：
一、按被告以外之人於偵查中向檢察官所為之陳述，除顯有不可
    信之情況者外，得為證據，刑事訴訟法第159 條之1 第2 項
    定有明文。偵查中對被告以外之人所為之偵查筆錄，或被告
    以外之人向檢察官所提之書面陳述，性質上均屬傳聞證據。
    惟現階段刑事訴訟法規定檢察官代表國家偵查犯罪、實施公
    訴，依法其有訊問被告、證人及鑑定人之權，證人、鑑定人
    且須具結，而實務運作時，檢察官偵查中向被告以外之人所
    取得之陳述，原則上均能遵守法律規定，不致違法取供，其
    可信度極高。經查證人丁○○、乙○○、丙○○在臺灣桃園
    地方法院檢察署檢察官偵查中所為之證述，性質上雖屬傳聞
    證據，惟係偵查中向檢察官所為，並經具結，證人丁○○、
    乙○○、丙○○未曾提及檢察官在偵訊時有任何強暴、脅迫
    、詐欺、利誘等以不正方法取供之情，其陳述時之心理狀況
    健全、並無受外力干擾，且證人丁○○、乙○○、丙○○業
    於本案審判中到庭依人證之調查程序具結作證，且均經被告
    及其辯護人就渠等陳述行使對質詰問權，觀諸偵訊筆錄之記
    載形式，本院亦查無檢察官在上開偵訊時有任何以不正方法
    訊問，而有違反陳述者之自由意志等顯有不可信之情況，衡
    諸上開規定，自具有證據能力。
二、次按「被告以外之人於審判外之陳述，雖不符刑事訴訟法第
    159 條之1 至第159 條之4 之規定，而經當事人於審判程序
    同意作為證據，法院審酌該言詞陳述或書面陳述作成時之情
    況，認為適當者，亦得為證據。當事人、代理人或辯護人於
    法院調查證據時，知有刑事訴訟法第159 條第1 項不得為證
    據之情形，而未於言詞辯論終結前聲明異議者，視為有前項
    之同意」，刑事訴訟法第159 條之5 亦有明定。查本判決所
    引用以下審判外作成之相關供述證據，公訴人、被告及辯護
    人於本院準備程序、審判期日均表示無意見而不予爭執，亦
    未於言詞辯論終結前聲明異議，本院審酌上開證據資料製作
    時之情況，尚無違法取得及證明力明顯過低之瑕疵，認以之
    作為證據應屬適當，而其餘所依憑判斷之非供述證據，本院
    亦查無有何違反法定程序取得之情形，且上開各該證據均經
    本院於審判期日依法進行證據之調查、辯論，被告於訴訟上
    之防禦權，已受保障，故上開證據資料均有證據能力。
貳、實體部分：
一、訊據被告甲○○固不否認因懷疑係被害人丁○○報警將其逮
    捕，而於上開時、地持繫有水果刀之鐵棍找被害人丁○○理
    論，並將之砍傷等情，惟矢口否認有何殺人之犯行，辯稱：
    伊當時找丁○○理論時，只是要嚇嚇他，並未恐嚇丁○○說
    要殺死他，亦未攻擊丁○○頭部，自無殺害丁○○之犯意云
    云。經查：
(一)、上揭事實，迭據證人即被害人丁○○於偵查及本院審理時證
    訴綦詳（見偵查卷第53至54頁，本院卷第25至26頁背面），
    核與證人乙○○、丙○○即陸光社區之保全人員於偵查中及
    本院審理時結證證述等情節相符（見偵查卷第60至61頁，本
    院卷第26頁背面至28頁），被害人丁○○所受前揭傷害並有
    長庚醫療財團法人林口長庚紀念醫院出具之診斷證明書1 紙
    在卷可佐（見偵查卷第77頁），此外復有被告所有之鐵棍 1
    支、水果刀刀刃1 支扣案可資佐證，以及被害人丁○○傷勢
    照片與扣案凶器照片共5 幀附卷可稽（見偵查卷第35至37頁
    ），自堪信為真實。再參以證人乙○○於偵查中及本院審理
    時均證稱：到案發現場時，就看到隊長丁○○已經躺在地上
    ，頭部、身體都有流血，甲○○右手持棍子繼續往前揮砍，
    砍下去會砍到丁○○的頭，揮砍的力道很大，我就趕緊從甲○○的左後方去制止等語明確（見偵查卷第61頁，本院卷第
    28頁）；以及證人丙○○於偵查中、本院審理時亦均證稱：
    到現場時，看到甲○○手上拿著1 根棍子在後面追我們隊長
    丁○○，丁○○被追砍到趴在地上，我看到甲○○砍丁○○
    的力道非常大，揮砍的次數有10幾次，他朝丁○○的頭部和
    手攻擊，丁○○身上、手部、頭部都有流血，丁○○被打倒
    在地上，甲○○還繼續打，後來我們把他架開，由乙○○控
    制著甲○○，並通知警員及救護車前來處理等語（見偵查卷
    第61頁，本院卷第27頁）；核與證人丁○○證述：我被甲○○砍倒在地上時，他還繼續砍，他都朝我頭部砍等情（見本
    院卷第26頁）大致相符。是依證人上開證述可知，當被害人
    丁○○已遭被告追砍流血倒地後，被告猶不罷手，仍持上開
    鐵棍繼續朝被害人丁○○頭部攻擊，如非保全人員乙○○、
    丙○○適時聽聞被害人丁○○呼救趕至，緊急阻止甲○○繼
    續行兇，被害人丁○○將可能遭被告以鐵棍持續揮砍頭部，
    而有致命之危險。
(二)、按刑法上殺人未遂罪與傷害罪之區別，應視加害人有無殺意
    以為斷，被害人所受傷害程度，固不能據為認定有無殺意之
    唯一標準，但加害人下手之部位、用力之程度及經過情形如
    何，於審究犯意方面，仍不失為重要參考資料（最高法院20
    年度非字第104 號判例意旨參照）。查被告與被害人丁○○
    固無宿怨，此次案發原因僅因懷疑其遭警方逮捕係被害人丁○○報警所致，彼此本無深重之仇怨，且被告並未使用上開
    水果刀利刃直接刺殺被害人丁○○之要害，固難認被告有必
    致被害人丁○○於死之直接故意；然刀能殺人，頭部又係屬
    人體之脆弱重要部位，一旦受傷後極易致命，依通常經驗法
    則本為一般人均可預見，被告接連以繫有水果刀之鐵棍猛力
    朝被害人丁○○頭部揮砍數下，致流血倒地，適有該社區保
    全人員丙○○、乙○○聽聞被害人丁○○以對講機呼救前來
    阻擋，並報警處理，甲○○始無法繼續行兇，而倖免於死，
    業如前述，由被告持用之武器、朝被害人丁○○攻擊之部位
    、用力程度、實施犯罪之時間及被害人丁○○所受傷勢等情
    觀之，下手之重難謂不狠毒，足見被告對於足以造成被害人
    丁○○死亡應有預見。第參以被害人丁○○受傷之照片，其
    頭部中心部位確有紅腫流血之傷勢，亦可證被告確係朝被害
    人丁○○頭頂攻擊，則被告行為時對於其所為可能造成被害
    人丁○○死亡之結果，具有能預見其發生而其發生不違背其
    本意之不確定故意，亦屬灼然。
(三)、被告雖辯稱：伊當時攜帶繫有水果刀之鐵棍找丁○○理論時
    ，只是要嚇嚇他，並未攻擊丁○○頭部，係丁○○自己跌到
    在地上，亦無殺害丁○○之犯意云云。惟查：被告於警訊時
    原供稱：98年5 月23日下午5 點左右，我在陸光街41號旁邊
    ，手持綁著水果刀的鐵棍攻擊丁○○，我是一刀由左邊至右
    邊，攻擊他的手臂，我是朝他的肩膀砍（見偵查卷第10頁）
    ；其於98年5 月24日偵訊中則稱：我對著丁○○手臂刺了一
    刀，我沒有刺給他死，他就偷笑了，因為天色黑的關係，我
    不是故意要揮他頭部（見偵查卷第40頁）；嗣於98年7 月16
    日偵查中又改稱：我當天有服用大量鎮靜劑，迷迷糊糊的發
    生什麼事也不清楚，連我有沒有拿刀砍丁○○，我都不記得
    ，我當時意識不清等語（見偵查卷第70頁）；於98年11月 4
    日本院準備程序訊問時又稱：我當時拿武器只是要嚇嚇丁○○，我拿武器在揮時，丁○○的手剛好過來，我想他可能要
    搶我武器，我慌了就和他打鬥，我沒有追打丁○○，我只有
    揮兩下而已，丁○○沒有躺在地上，縱使他趴在地上也是自
    己跌到的等語（見98年度審訴字第2484號第22頁背面至第23
    頁背面）。被告於上開不同程序中之供詞前後反覆不一，與
    被害人丁○○之指述及上開證人證述亦有扞格，且被告稱被
    害人丁○○係於其揮動武器時手剛好過來、自己跌倒在地致
    受傷云云，竟能造成被害人受有右手大拇指骨折之傷害，須
    接受拇指骨折復位及固定手術始能回復，顯與常情不符，更
    與卷附診斷證明書、被害人丁○○傷勢照片所示該等傷害肇
    致之可能原因截然不符。是被害人丁○○前開傷勢絕非自己
    跌倒、不小心碰上被告揮舞之凶器所致，至為明確，被告所
    辯，顯係避重就輕之詞，均不可採。
(四)、綜上所述，被告所辯情詞，顯是事後卸責之詞，不足採信。
    本件事證已臻明確，被告犯行堪以認定，應予依法論科。
二、核被告所為，係犯刑法第271 條第2 項、第1 項之殺人未遂
    罪。被告恐嚇將殺死被害人丁○○，嗣進而實施殺害行為，
    該恐嚇危害安全之危險行為，為嗣後殺害行為之實害行為所
    吸收，不另論恐嚇危害安全罪。又被告先後以繫有水果刀之
    鐵棍朝被害人丁○○頭部揮砍等行為，係基於一個殺人決意
    之決定，以達成其同一犯罪之各個舉動，屬當次殺人行為之
    接續行為，應論以一罪。被告前因施用第二級毒品案件，經
    本院於93年5 月20日以93年度壢簡字第304 號判決判處有期
    徒刑6 月確定；復因持有第一級毒品案件，經本院於93年11
    月15日以93年度壢簡字第1184號判決判處有期徒刑6 月確定
    ；又因施用第一級、第二級毒品案件，經本院於94年3 月25
    日以94年度訴字第242 號判決各判處有期徒刑7 月、3 月，
    應執行有期徒刑8 月確定；繼因竊盜案件，經臺灣高等法院
    於94年4 月4 日以94年度上易字第128 號判決判處有期徒刑
    8 月確定，上開三罪刑嗣經臺灣高等法院以94年度聲字第12
    28號裁定定應執行有期徒刑1 年10月確定，並與前開施用第
    二級毒品罪經判處之有期徒刑6 月接續執行，於93年10 月1
    日入監執行，於95年9 月29日縮短刑期假釋出監並付保護管
    束，嗣於95年12月6 日假釋期滿，未經撤銷假釋，其未執行
    之刑，以已執行論而執行完畢，此有臺灣高等法院被告前案
    紀錄表1 份在卷可稽，是其於有期徒刑執行完畢後，5 年以
    內故意再犯本件有期徒刑以上之罪，為累犯，應依刑法第47
    條第1 項規定加重其刑。另被告雖著手於殺人行為之實行，
    惟並未造成被害人丁○○死亡之結果，為未遂犯，應依刑法
    第25第2 項之規定，按既遂犯之刑減輕之。其刑有加重及減
    輕，並先加重後減輕之。爰審酌被告素行不佳，其與被害人
    丁○○本為仇怨，竟因懷疑被害人丁○○曾報警將其逮捕，
    即率爾持刀棍暴力相向，致被害人丁○○受有上揭傷勢，惡
    性非輕，且犯後一再飾謝狡辯，迄未賠償被害人丁○○所受
    損害，未見有何悔悟之意，兼衡其犯罪之動機、目的、手段
    、犯罪時所受之刺激、犯罪所生危害、智識程度及生活狀況
    等一切情狀，量處如主文所示之刑。扣案之鐵棍1 支、水果
    刀刀刃1 支，均屬被告所有，且供其犯上開殺人犯行所用之
    物，業據其於警詢供述明確在卷（見偵查卷第10頁），應依
    刑法第38條第1 項第2 款規定宣告沒收。
據上論斷，應依刑事訴訟法第299 條第1 項前段、刑法第271 條
第2 項、第1 項、第47條第1 項、第25條第2 項、第38條1 項第
2款，判決如主文。
本案經檢察官顏世翠到庭執行職務。
中    華    民    國    98    年    12    月    31    日
                  刑事第五庭  審判長法  官  潘政宏
                                    法  官  張詠晶
                                    法  官  劉淑玲
以上正本證明與原本無異。
如不服本判決應於收受判決後10日內向本院提出上訴書狀，並應
敘述具體理由。其未敘述上訴理由者，應於上訴期間屆滿後20日
內向本院補提理由書(均須按他造當事人之人數附繕本)「切勿逕
送上級法院」。
                                    書記官   翁其良
中    華    民    國    98    年    12    月    31    日
附錄本案論罪科刑依據之法條：
刑法第271條：
殺人者，處死刑、無期徒刑或10年以上有期徒刑。
前項之未遂犯罰之。
預備犯第一項之罪者，處2年以下有期徒刑。

司法院資訊處製作；財團法人民間司法改革基金會備份。
